【裁判字號】    98,訴,594
【裁判日期】    980617
【裁判案由】    履行和解契約
【裁判全文】
臺灣板橋地方法院民事判決               98年度訴字第594號
原      告  乙○○
訴訟代理人  黃晶雯律師
被      告  甲○○
訴訟代理人  莊喬汝律師
            潘天慶律師
上列當事人間請求履行和解契約事件，經本院於民國98年6 月3
日言詞辯論終結，判決如下：
    主      文
被告應給付原告新臺幣壹佰伍拾萬元，即自民國九十七年四月六
日起至清償日止，按週年利率百分之五計算之利息。
訴訟費用由被告負擔。
本判決第一項於原告以新臺幣伍拾萬元供擔保後，得假執行。但
被告如以新臺幣壹佰伍拾萬元為原告預供擔保，得免為假執行。
    事實及理由
一、原告主張：被告於民國97年2 月4 日在臺北市○○○路○ 段
    219 號最愛賓館601 號房間與訴外人即原告之妻吳芳茹通姦
    ，並由原告會同員警當場查悉，嗣兩造在臺北市政府警察局
    大安分局（下稱大安分局）新生南路派出所內簽立民事損害
    賠償和解書（下稱系爭和解書），於系爭和解書第2 條約定
    被告願賠償原告新臺幣（下同）1,500,000 元，並分期於97
    年2 月5 日給付原告現金200,000 元，97年3 月5 日、97年
    4 月5 日各以電匯方式匯入原告帳戶500,000 元及800,000
    元；惟被告迄未依系爭和解書給付分文，原告爰依系爭和解
    書之約定，請求被告履行。並聲明如主文第一項所示，暨以
    供擔保為條件之假執行宣告。
二、被告則以：系爭和解書係以如被告依約給付和解金，原告則
    不對被告進行民、刑事之訴追為互相讓步之內容。然就本件
    相姦案件，原告仍對被告提起民、刑事訴訟，刑事部分經臺
    灣臺北地方法院檢察署97年度偵字第14740 號妨害婚姻及家
    庭案件聲請簡易判決處刑，經臺灣臺北地方法院（下稱臺北
    地院）97年度簡字第3345號妨害婚姻及家庭案件（下稱相關
    刑案一審）判處有期徒刑3 月，檢察官及本件被告不服均提
    起上訴，經臺北地院以97年度簡上字第451 號（下稱相關刑
    案二審）刑事判決將相關刑案一審判決撤銷，惟仍維持相關
    刑案一審判決之刑度。民事訴訟部分則經臺北地院97年度審
    訴字第1420號侵權行為損害賠償事件（下稱相關民案）判決
    本件被告應給付50 0,000元及相關法定遲延利息予本件原告
    ，是系爭和解書已因原告對被告進行相關民、刑案之訴訟行
    為，而不具備當事人間互相讓步之契約必要本質，應視為合
    意解除，且原告應負之給付義務因此陷於給付不能，是被告
    無須再為對待給付和解金之義務，且原告亦不得就同一原因
    事實受領兩次給付，原告之訴應為無理由。爰聲明：（一）
    原告之訴及假執行之聲請均駁回。（二）如受不利判決，願
    供擔保請准宣告免為假執行。
三、原告主張被告與原告之妻吳芳茹於97年2 月4 日晚間在最愛
    賓館601 號房間相姦，遭原告會同警方查獲，嗣兩造就上開
    侵權行為於大安分局新生南路派出所內簽立民事賠償和解書
    等情，業經其提出和解書1 件為證，復有大安分局98年4 月
    2 日北市警安分刑字第09831112900 號函、執勤報告、大安
    分局受理各類案件紀錄表、臨檢紀錄表、工作紀錄簿影本各
    1 件附卷可稽，被告則不爭執系爭和解書之真正，惟以前揭
    情詞置辯，是被告抗辯原告違反系爭和解書之約定，致系爭
    和解書視為合意解除之情事是否為真，且被告是否得依相關
    民案判決之結果，主張原告不得再依系爭和解書進行請求，
    厥為本件重要之爭執，合先敘明。
四、被告固先以原告違反系爭和解書之約定，對被告進行相關民
    、刑案之訴訟行為，原告於系爭和解書應負之給付義務已陷
    於給付不能，因而抗辯系爭和解書已不具當事人間互相讓步
    之契約必要本質，應視為合意解除等情，惟為原告所否認。
    經核，兩造於系爭和解書第3 條既已明白約定原告於簽訂時
    ，暫時保留對被告及吳芳茹之民、刑事追訴權，待被告及吳
    芳茹均已依系爭和解書履行完畢後，始同意放棄，而被告及
    吳芳茹就系爭和解書賠償金額除互負連帶賠償責任，其分期
    給付條件則受過怠條款之拘束，如被告有一期未給付，原告
    即有權對被告追究民、刑事責任等語（見本院卷第5 頁），
    而被告亦自承其非但未按期給付第1 期賠償金額（即依系爭
    和解書第2 條第1 項第1 款應於97年2 月5 日下午5 時前給
    付現金200,000 元），迄今均未依系爭和解書給付任何賠償
    金予原告等語（見本院卷第65頁），揆諸上開說明，本件實
    係被告違反分期給付之過怠約款，是原告以系爭和解書第3
    條之約定對被告進行相關民、刑案之訴訟行為，自與系爭和
    解書之約定完全相符，是被告抗辯原告違反系爭和解書之約
    定云云，洵無可採。
五、被告雖次以：相關民案業已判決本件被告應給付本件原告50
    0,000 元及相關法定遲延利息確定，則原告再依系爭和解書
    請求，即係就同一原因事實受領兩次給付，本件訴訟顯無理
    由等情為辯，惟亦為原告所否認。經查，兩造已於系爭和解
    書第1 、2 條分別載明：「甲（即被告，下同）、乙（即原
    告之妻吳芳茹，下同）雙方於97年2 月4 日晚間在臺北市○
    ○○路○ 段219 號最愛賓館601 號房內，有通姦及相姦犯行
    ，經丙方（即原告，下同）報請大安分局新生南路派出所員
    警查獲。」、「甲乙雙方對於右開（第1 條）犯行，坦承不
    諱，均向丙方表示歉意，並依下列方式賠償丙方．．．」（
    見本院卷第4 至5 頁），是系爭和解書係兩造與吳芳茹就「
    被告與吳芳茹於97年2 月4 日晚間所為之通姦及相姦行為」
    所書立。且本院為求慎重，依職權調取相關民、刑案件歷審
    卷宗，經核相關刑案二審確定判決係認定本件被告「於96年
    12月底某日、97年2 月1 日至3 日間某日，在臺北市○○○
    路○ 段219 號最愛賓館與吳芳茹相姦2 次」之相姦犯行，並
    未包括系爭和解書所載「97年2 月4 日晚間相姦行為」；而
    相關民案則係本件原告於相關刑案中所提起之附帶民事訴訟
    行為而起，本件原告於起訴時原係依侵權行為併同系爭和解
    書之約定，請求本件被告分別給付1,000,000 元、1,500,00
    0 元及相關法定遲延利息，惟因本件被告一再爭執本件原告
    依系爭和解書主張之請求有違刑事訴訟法第487 條提起附帶
    民事訴訟之要件，經相關民案審理中進行闡明後，本件原告
    始撤回依系爭和解書之請求部分（見相關民案卷98 年1月21
    日言詞辯論筆錄），相關民案因而認被告「於96年12月底某
    日及97年2 月1 日至3 日間某日，與吳芳茹發生性關係」之
    侵權行為明確，因而判決本件被告應賠償本件原告500,000
    元及相關法定遲延利息，此亦有相關民案判決附卷可稽（見
    本院卷第33至34頁），是相關民、刑案之確定判決所認定之
    事實既均未包括系爭和解書所載「被告與吳芳茹於97年2 月
    4 日晚間所為之通姦及相姦行為」，且相關民案亦未就系爭
    和解書之法律關係進行審究，是相關民案判決顯與本件無涉
    ，是被告抗辯原告已就同一原因事實請求受領二次給付云云
    ，亦乏依據。
六、從而，原告本於系爭和解書之約定，請求被告給付1,500,00
    0 元，及自最後一期到期日之翌日即97年4 月6 日起至清償
    日止，按週年利率5%計算之利息，洵屬有據，應予准許。
七、兩造分別陳明願供擔保聲請宣告假執行或免為假執行，經核
    均無不符，爰分別酌定相當之擔保金予以宣告。
八、本件事證已臻明確，兩造其餘攻擊防禦方法及舉證，經本院
    審酌後，或與本件之爭執無涉，或對本件判決結果不生影響
    ，爰不一一論述，併此敘明。
九、訴訟費用負擔之依據：民事訴訟法第78條。
中    華    民    國    98    年    6     月    17    日
                  民事第二庭法  官  鍾啟煌
以上正本係照原本作成
如對本判決上訴，須於判決送達後20日內，向本院提出上訴狀，
上訴臺灣高等法院（應按他造人數提出繕本）。
中    華    民    國    98    年    6     月    17    日
                            書記官  陳淑芳


司法院資訊處製作；財團法人民間司法改革基金會備份。
